【裁判字號】    98,易緝,13
【裁判日期】    980227
【裁判案由】    詐欺
【裁判全文】
臺灣板橋地方法院刑事判決              98年度易緝字第13號
聲  請  人  臺灣板橋地方法院檢察署檢察官
公  訴  人  臺灣板橋地方法院檢察署檢察官
被      告  甲○○
上列被告因詐欺案件，經檢察官聲請簡易判決處刑（96年度偵字
第20414 號），本院認不宜以簡易程序，改依通常程序審理，嗣
因被告於本院準備程序中就被訴事實為有罪之陳述，本院告知被
告簡式審判程序之旨，並聽取當事人之意見後，由本院合議庭裁
定改由受命法官獨任依簡式審判程序進行，判決如下：
    主  文
甲○○幫助意圖為自己不法之所有，以詐術使人將本人之物交付
，處有期徒刑月，如易科罰金，以新臺幣壹仟元折算壹日；減
為有期徒刑壹月拾伍日，如易科罰金，以新臺幣壹仟元折算壹日
。
    事  實
一、甲○○與林宗毅（已先行審結）均明知於犯罪集團專門收集
    他人之行動電話門號用以犯罪之社會現象層出不窮之際，若
    將自己之所申辦之行動電話門號提供他人使用，可能因此供
    不法詐騙份子以撥打電話之方式，詐騙他人財物，其等並均
    能預見其等可能因此而幫助他人從事詐欺取財犯罪，竟不違
    背其等本意，仍分別基於幫助他人詐欺取財之不確定故意，
    由甲○○於民國96年1 月初，在臺北縣板橋市某處，以新臺
    幣（下同）1 千元之代價（聲請簡易判決處刑書略載為於不
    詳時、地，以不詳代價），將其向遠傳電信股份有限公司所
    申辦門號0000000000號之行動電話，交付與真實姓名年籍不
    詳之詐騙集團成員；另由林宗毅於不詳時、地，以不詳代價
    ，將其分別向遠傳電信股份有限公司、和信電信股份有限公
    司所申辦之行動電話門號0000000000、0000000000號交付與
    真實姓名年籍不詳之詐騙集團成員。嗣該詐騙集團成員取得
    上開甲○○、林宗毅之行動電話門號後，先在報紙上刊登「
    誠徵工讀生發傳單」之分類廣告，並以上述由林宗毅所申請
    之0000000000號行動電話做為該廣告刊載的聯絡電話，再將
    林宗毅所申請之0000000000號之行動電話及甲○○所申請之
    0000000000號行動電話分別刊載在兩種式樣之「陽信銀貸」
    廣告傳單上。而陳鈴美（已先行審結）於96年3 月29日見上
    開報紙分類廣告後，撥打0000000000號以應徵發傳單工讀生
    一職，而陳鈴美為謀得該項職務以賺取工資，竟在預見其任
    意提供自己在金融機構帳戶之存摺、印章、及存摺密碼供他
    人使用，將幫助他人將詐欺犯罪所得財物匯入其帳戶後再加
    以提領以遂行詐欺犯罪之情形下，竟不違背其本意，仍基於
    幫助他人詐欺取財之不確定犯意，於96年3 月30日，在臺北
    縣板橋市新埔捷運站（聲請簡易判決處書略載為於不詳時、
    地），將其所開立之板橋市農會帳號0000000000000000號帳
    戶存摺及印章交付與真實姓名年籍不詳自稱「陳先生」之某
    詐騙集團成員（以下稱「陳先生」），並告知存摺密碼（聲
    請簡易判決處刑書誤載為金融卡密碼）。嗣該陳先生所屬詐
    騙集團成員於收受上開陳鈴美之存摺及密碼後，即意圖為自
    己不法之所有，而於96年4 月12日12時許，由真實姓名年籍
    不詳之詐騙集團成員在台北車站散發上述兩種「陽信銀貸」
    廣告傳單，鄭欣綺因此取得該廣告傳單而撥打上開00000000
    00號行動電話門號以聯絡借款事宜，自稱「陳先生」之詐騙
    集團成員接獲來電後即對鄭欣綺佯稱：因申辦銀行借貸需要
    手續費及薪資證明需先匯款等語，致鄭欣綺陷於錯誤，而先
    後於96年4 月12日、同年月20日、同年月23日，依指示陸續
    匯款18,000元、58,000元、60,000元（共計136,000 元）至
    陳鈴美所開設之前揭帳戶內，旋即遭詐騙集團成員將上開匯
    款提領一空，嗣鄭欣綺發覺有異，始知受騙，經報警處理，
    而循線查悉上情。
二、案經臺北縣政府警察局移送臺灣板橋地方法院檢察署檢察官
    偵查後聲請簡易判決處刑。
    理  由
壹、程序方面：
    查本件被告甲○○所犯並非死刑、無期徒刑、最輕本刑為三
    年以上有徒刑之罪或高等法院管轄第一審案件，而其於準備
    程序進行中，被告先就被訴事實為有罪之陳述，經法官告知
    簡式審判程序之旨，並聽取公訴人及被告之意見後，本院認
    適宜改依簡式審判程序進行，爰依刑事訴訟法第273 條之1
    第1 項、第284 條之1 規定，由本院合議庭以裁定由受命法
    官獨任進行簡式審判程序，合先敘明。
貳、實體方面：
一、上揭事實，業據被告於本院準備程序及審理時坦承不諱，又
    同案被告陳鈴美亦坦承其有將其所申請之上開帳戶存摺、金
    融卡及密碼交付予他人等情屬實，另同案被告林宗毅則坦認
    其有將上述行動電話門號交付他人使用等情無訛。而被害人
    鄭欣綺係因拿到刊載有0000000000號行動電話之借貸廣告傳
    單後，依據傳單上所登載之行動電話號碼聯絡借款，以致誤
    信詐欺集團上開詐欺言詞，而於上開時間接續將款項匯入被
    告陳鈴美上開帳戶，且旋即遭人提領一空等情，已據被害人
    於警詢時指述明確，且有臺北縣板橋市農會客戶基本資料、
    帳戶交易明細表、國泰世華商業銀行匯出匯款回條、台新國
    際商業銀行國內匯款回條及上海商業儲蓄銀行匯出匯款申請
    書各1 張、「陽信銀貸」廣告傳單影本1 紙在卷可資佐證（
    見偵查卷第8 至9 頁、第16至19頁），被害人之指訴堪信為
    真實。此外，並有遠傳電信股份有限公司提供之被告申請行
    動電話門號0000000000號之基本資料暨申請書各1 份在卷可
    考（見本院97年度易字第2240號卷第22至23頁）；另行動電
    話門號0000000000號及0000000000號均係由同案被告林宗毅
    所申辦，亦有遠傳電信股份有限公司提供之行動電話基本資
    料暨申請書各1 份、和信電信股份有限公司提供之行動電話
    基本資料、申請書、預付型門號逾上限申請切結書各1 份在
    卷可憑（見本院97年度簡字第616 號刑事卷第42至43頁、本
    院97年度易字第2240號卷第25至27頁）。從而，被告之任意
    性自白核與事實相符，足堪採信，本案事證明確，被告犯行
    堪以認定，應依法論科。
二、按刑法上之幫助犯，係對於犯罪與正犯有共同之認識，而以
    幫助之意思，對於正犯資以助力，而未參與實施犯罪之行為
    者而言（最高法院84年度臺上字第5998號、88年度臺上字第
    1270號判決同此見解）；是以如未參與實施犯罪構成要件之
    行為，且係出於幫助之意思提供助力，即屬幫助犯。被告提
    供其行動電話門號予他人使用，使該他人方便以上開行動電
    話聯絡向被害人詐騙財物後，得以使用同案被告陳鈴美上開
    帳戶為匯款工具，致被害人匯款至同案被告陳鈴美帳戶內，
    而遂行詐欺取財之犯行，其顯係參與詐欺取財構成要件以外
    之行為，而對該實施詐騙之人遂行詐欺取財犯行資以助力。
    核被告所為，係犯刑法第30條第1 項及刑法第339 條第1 項
    之幫助詐欺取財罪。被告幫助他人詐欺取財犯行，為幫助犯
    ，爰依刑法第30條第2 項規定，按正犯之刑減輕之爰審酌被
    告並無前科，有臺灣高等法院被告前案紀錄表在卷可稽，素
    行非佳，被告將其申請之行動電話門號交予他人供犯罪使用
    ，助長他人犯罪，非但增加被害人尋求救濟及治安機關查緝
    犯罪之困難，亦使不法詐欺犯得以順利掩飾其詐欺所得之財
    物，危害被害人財產安全及社會治安，酌以被害人所受詐騙
    之金額、被告犯罪所得、及被告犯後先係否認犯行嗣後已坦
    承犯行之態度等一切情狀，量處如主文所示之刑，並諭知易
    科罰金之折算標準。又中華民國九十六年罪犯減刑條例業經
    立法院制定，並業經總統於96年7 月4 日公布，自96年7 月
    16日起生效，茲因被告為上開犯行之犯罪時間在96年4 月24
    日以前，合於減刑條件，應依中華民國九十六年罪犯減刑條
    例第2 條第1 項第3 款、第7 條之規定，減刑如主文所示之
    減得之刑，並諭知易科罰金之折算標準，以資懲戒。
據上論斷，應依刑事訴訟法第452 條、第273 條之1 第1 項、第
299 條第1 項前段，刑法第339 條第1 項、第30條第1 項前段、
第2 項、第41條第1 項前段，刑法施行法第1 條之1 第1 項、第
2 項前段，中華民國九十六年罪犯減刑條例第2 條第1 項第3 款
、第7 條，判決如主文。
本案經檢察官乙○○到庭執行職務。
中    華    民    國    98    年    2     月    27    日
                  刑事第十七庭法  官  林淑婷
以上判決正本證明與原本無異。
如不服本判決，應於送達後十日內，向本院提出上訴狀（上訴書
狀應敘述具體理由）。
                              書記官  莊川億
中    華    民    國    98    年    2     月    27    日
附錄本案論罪科刑法條全文：
刑法第339條第1項：
意圖為自己或第三人不法之所有，以詐術使人將本人或第三人之
物交付者，處 5 年以下有期徒刑、拘役或科或併科 1,000 元以
下罰金。


司法院資訊處製作；財團法人民間司法改革基金會備份。
